【裁判字號】    98,訴,1959
【裁判日期】    990205
【裁判案由】    給付貨款
【裁判全文】
臺灣臺中地方法院民事判決  98年度訴字第1959號
原      告
即反訴被告  傑名企業有限公司
法定代理人  甲○○
訴訟代理人  袁烈輝律師
被      告
即反訴原告  汎米羅鞋業股份有限公司
法定代理人  乙○○
訴訟代理人  何志揚律師
上列當事人間給付貨款事件，本院於民國99年1月20日言詞辯論
終結，判決如下：
    主      文
被告應給付原告新臺幣伍拾貳萬壹仟陸佰肆拾參元，及自民國九
十八年十月七日起至清償日止，按年息百分之五計算之利息。
本訴訴訟費用由被告負擔。
本判決於原告以新臺幣壹拾柒萬參仟捌佰捌拾壹元為被告供擔保
，得假執行。但被告如以新臺幣伍拾貳萬壹仟陸佰肆拾參元為原
告供擔保後，得免為假執行。
反訴原告之訴及假執行之聲請均駁回。
反訴訴訟費用由反訴原告負擔。
    事實及理由
甲、程序方面：
    按被告於言詞辯論終結前，得在本訴繫屬之法院，對於原告
    及就訴訟標的必須合一確定之人提起反訴。反訴之標的，如
    專屬他法院管轄，或與本訴之標的及其防禦方法不相牽連者
    ，不得提起。反訴，非與本訴得行同種之訴訟程序者，不得
    提起。當事人意圖延滯訴訟而提起反訴者，法院得駁回之。
    民事訴訟法第259條、第260條分別定有明文。本件原告起訴
    主張被告自民國98年2月1日起至98年3月31日止陸續向其訂
    購合成皮等貨物，惟迄未給付貨款新臺幣（下同）521,643
    元，爰請求被告給付系爭貨款等語；被告則於98年9月1日具
    狀提起反訴，主張原告即反訴被告前於97年10月17日所交付
    之訂購單（指令號碼00-00000號）之合成皮含有毒物質（DB
    T），導致被告共2,500雙鞋子遭國外客戶全數退貨，損失共
    1,328,583元，爰依民法第227條第2項加害給付之損害賠償
    或民法第360條故意不告知瑕疵之不履行損害賠償法律關係
    提起反訴，且被告即反訴原告並就其請求之總金額與原告即
    反訴被告請求之貨款部分主張抵銷等語。是本件反訴之標的
    與本訴之標的因反訴原告主張抵銷而有相牽連之關係，且尚
    不致延滯訴訟終結，又非專屬他法院管轄，揆諸前揭規定，
    反訴原告提起反訴，於法自屬有據，應予准許，先予敘明。
乙、實體方面：
壹、本訴部分：
一、原告主張：
(一)被告於98年2月1日起向原告訂購合成皮，原告均依約交付購
    買之皮料，並依兩造約定之付款條件以隔月現金扣3%之方式
    ，開立應收對帳單及請款單請求付款。詎自98年2月1日起至
    98年3月31日止，被告尚積欠原告貨款521,643元未為給付。
(二)對於被告抗辯之陳述：
  1.被告於97年10月17日向原告所下之訂購單（指令號碼00-000
    00）係約明附註：「1.請依訂單訂購量送貨，超送量恕不付
    款，延誤交期所發生之一切費用，由貴廠自行負責。2.出貨
    請按指令號分批包裝送貨，並在送貨單上註明指令號及每件
    貨物重量，材積。3.請款時須附本聯及送貨簽收單與發票。
    4.每月帳單須於次月五日前提交本公司，逾時延下月整理付
    款。5.不含偶氮染料。」兩造僅特別約定不得含有偶氮染料
    ，並未特別約定須符合MBTDBTTBTTPht，並不得超
    過歐盟標準1Mg/Kg。兩造就系爭合成皮既無保證不含MBT
    DBTTBTTPht，且超過歐盟標準1Mg/Kg之約定，則原告
    交付之合成皮雖超過歐盟檢驗標準，被告亦僅得依民法第35
    9條規定解除契約或減少價金，被告以原告所交付之合成皮
    經檢驗不符合歐盟標準而請求原告賠償所受損失，即非有據
    。
  2.原告提出之黑色合成皮送請測試二丁基錫（DBT），經臺灣
    檢驗科技股份有限公司98年12月3日台檢（財）北字第98120
    301號函測試報告結果顯示其二丁基錫（DBT）僅有0.015ppm
    符合規定，顯見原告送交之合成皮並未超過標準值，雖被告
    指稱原告早於98年9月15日言詞辯論時自認並無留存指令號
    碼00-00000號之合成皮，縱然屬實，然原告於接獲被告通知
    上揭貨物含有毒物質後，即親赴被告處取得原告所交付剩餘
    之合成皮（指令號碼00-00000號），並由被告公司曹副理簽
    名後送交檢驗，經於98年3月30日檢驗結果顯示其二丁基錫
    （DBT）僅有0.015ppm符合標準規定，可證明原告所交付之
    合成皮非但未含有偶氮染料，亦未含有DBT有毒物質。
  3.被告提出之運動鞋送請測試二丁基錫（DBT），經上開測試
    報告結果顯示：NO.1鞋面黑色PU之二丁基錫（DBT）達11.4p
    pm、NO.2鞋面銀河PU之二丁基錫（DBT）為0.176ppm，原告
    對此測試部分無意見，惟依原告送驗之合成皮既無有毒物質
    之反應，是否係被告於原告交付合成皮後，加工時沾黏或受
    到其他鞋款之組成部分所沾染所致。
  4.被告主張因原告交付之合成皮含有毒物質，導致被告遭客戶
    扣款損失美金40,330.35元，依照匯率計算共損失新台幣1,3
    28,583元云云，惟依被告所提資料，被告僅列舉QTY：2500
    ，US＄14.00為35,000美元，運送成本（TRANSPORT COST）
    為2,675.13美元，檢驗費用（INVOICE AS PER STR）為2,65
    5.22美元，然並未檢附收據暨詳細說明為何每雙14美元之計
    算方式，以證明被告所列為真實。
(三)爰本於兩造買賣法律關係請求被告給付系爭貨款，並聲明：
    被告應給付原告521,643元（98年10月6日準備書狀誤載為52
    1,683元）及自98年10月6日準備書狀繕本送達被告翌日起至
    清償日止，按年息5%計算之利息；並陳明願供擔保請准宣告
    假執行。
二、被告則以：
(一)對於原告所主張之98年2月1日起至98年3月31日止之貨款金
    額及貨物不爭執，也不主張有瑕疵，惟被告曾於97年10月17
    日向原告訂購（指令號碼00-00000）「品名：銀色（U-319
    ）1.4mmPU鋼絲紋54"、銀色（U-46) 1.4mmPU鋼絲紋54"、銀
    色（U-62）1.4mm鋼絲紋54"」等合成皮，貨款合計118,520
    元，該合成皮係使用於被告銷往國外客戶之鞋子表面上，被
    告訂購時有指定型式及規格，由原告配色後將合成皮交給被
    告，被告再交由越南加工廠車工將合成皮縫製上去，加工時
    並無再用其他的接著劑或其他化學材料，越南廠加工製成運
    動鞋後再出貨到德國的進口商。詎經國外客戶檢驗後，竟發
    現原告交付之上開合成皮材料含有毒物質（DBT），並將該
    指令號碼00-00000鞋子共2,500雙全數辦理退貨，導致被告
    遭客戶扣款損失美金40,330.35元，並分期扣抵應給付被告
    之貨款，經換算匯率被告共損失1,328,583元。
(二)經兩造會同彌封隨機由法院取樣之運動鞋部分，依據臺灣檢
    驗科技股份有限公司98年12月3日台檢（財）北字第9812030
    1號函測試報告所載：NO.1鞋面黑色PU之測試結果顯示其二
    丁基錫（DBT）達11.4ppm，超過規格值1ppm高達11倍之多；
    NO.2鞋面銀色PU之測試結果亦含二丁基錫（DBT）0.176ppm
    ，足證原告所交付之合成皮確實有上開有毒物質之瑕疵，此
    測試報告洽與國外客戶之檢驗及被告自行委託之檢驗結果相
    符。
(三)原告所交付之貨品顯然具有瑕疵，導致被告共2,500雙鞋子
    遭國外客戶全數退貨共損失1,328,583元，顯然已同時構成
    加害給付，被告自得基於民法第227條第2項加害給付之損害
    賠償或民法第360條故意不告知瑕疵之不履行損害賠償向原
    告請求，並得以上開損害賠償之債權與原告之貨款債權主張
    抵銷，抵銷後原告不僅無金額可向被告請求，反而應賠償被
    告806,940元（計算式：1,328,583元－521, 643元＝806,94
    0元）。並聲明：原告之訴駁回，如受不利益之判決，願供
    擔保免為假執行。
貳、反訴部分：
一、反訴原告主張：
    反訴被告即原告所交付之貨品已構成不完全給付，且因該貨
    品含有毒物質，導致反訴原告即被告銷售之鞋子2,500 雙全
    數遭退貨，反訴被告顯然已構成加害給付，因此反訴原告自
    得依民法第227條第2項或民法第360條規定向反訴被告請求
    加害給付之損害賠償或故意不告知瑕疵之不履行損害賠償，
    並得以上開損害賠償之債權與反訴被告之貨款債權主張抵銷
    ，抵銷後反訴被告不僅無金額可向反訴原告請求，反而應賠
    償反訴原告806,940元（計算式：1,328,583元－521,643元
    ＝806,940元）。爰聲明：反訴被告應給付反訴原告806,940
    元及自民事答辯暨反訴狀送達之翌日起至清償日止，按年息
    5%計算之利息；並陳明願供擔保請准宣告假執行。
二、反訴被告則以：
    縱認反訴被告應負賠償責任，本件反訴原告下訂購單時，只
    附註不含偶氮染料，並未告知須通過MBTDBTTBTTPh
    t等之檢驗標準，反訴原告如確有盡到告知義務，反訴被告
    當依此檢驗標準檢驗符合相關規定後始行交付，是反訴原告
    疏未注意告知，以致發生此事件，為有過失，依民法第217
    條規定，應與酌減或免除之。並聲明：反訴原告之訴駁回，
    如受不利益之判決，願供擔保免為假執行。
參、兩造不爭執之事項：
一、被告即反訴原告於98年2月1日起至98年3月31日止，陸續向
    原告即反訴被告訂購合成皮並收受貨物，貨款合計521,643
    元，此部分無瑕疵。
二、被告即反訴原告於97年10月17日向原告即反訴被告訂購指令
    號碼00-00000號合成皮一批。被告即反訴原告收受該批貨物
    後，交由越南加工廠加工製成運動鞋，再出貨到德國進口商
    遭全數退貨。此批合成皮與不爭執事項一所示之合成皮是不
    同之二批貨物。
三、對於兩造所提出及本院發函SGS公司所出具之鑑定報告（即
    臺灣檢驗科技股份有限公司98年12月3日台檢（財）北字第
    98120301號函測試報告）內容均不爭執。
肆、兩造爭執之事項：
一、指令號碼00-00000號之合成皮是否含有有毒物質DBT之瑕疵
    ？是否係加工時受到沾染所致？該批合成皮是否符合具有該
    次交易兩造約定之品質？
二、如有瑕疵，所生損害金額是否為1,328,583元？被告即反訴
    原告可否主張抵銷不爭執事項一之貨款並請求其餘金額之損
    害？
三、原告即反訴被告如須就瑕疵負損害賠償責任，被告即反訴原
    告是否與有過失？並主張過失相抵？
伍、得心證之理由：
一、本訴部分：
(一)原告主張被告於98年2月1日起至98年3月31日止陸續向原告
    訂購合成皮，原告均依約交付購買之皮料，被告尚積欠原告
    貨款521,643元未為給付之事實，業據其提出應收對帳單、
    請款單、訂購單等件為證，復為被告所不爭執，堪信為真實
    。
(二)原告主張兩造僅約定不得含有偶氮染料，並未約定不得超過
    歐盟標準等語。被告抗辯兩造所交易之物品應符合歐盟標準
    ，且原告出貨時已明知，且被告請求損害為加害給付與約定
    品質無關等語，是關於指令號碼00-00000號之合成皮是否含
    有有毒物質DBT之瑕疵？是否係加工時受到沾染所致？該批
    合成皮是否符合具有該次交易兩造約定之品質？經查如下：
  1.經本院將兩造會同由本院隨機取樣之運動鞋及原告提出之黑
    色合成皮一同送鑑結果：（一）運動鞋樣品部分：NO.1鞋面
    黑色PU之測試結果含二丁基錫（DBT）11.4ppm；NO.2鞋面銀
    色PU之測試結果含二丁基錫（DBT）0.176ppm；NO.3鞋面紅
    色網布之測試結果未偵測出二丁基錫（DBT）。（二）黑色P
    U合成皮樣品部分：測試結果含有二丁基錫（DBT）0.015ppm
    。有臺灣檢驗科技股份有限公司98年12月3日台檢（財）北
    字第98120301號函覆測試報告1份附卷可稽，依上開測試報
    告所示，固可分別認定上開運動鞋、黑色合成皮關於DBT之
    含量為何，然原告主張送鑑之黑色合成皮係取自指令號碼00
    -00000號合成皮這批貨的加工廠「加雍有限公司」所留存之
    皮料等語，為被告否認與指令號碼00-00000號合成皮係屬同
    一皮料，被告並自承其向原告購入之指令號碼00-00000號合
    成皮亦未留存（見本院98年10月6日言詞辯論筆錄），而就
    上開送鑑之2樣品皮料成分是否相同一節，復無法執行檢驗
    ，亦有臺灣檢驗科技股份有限公司98年10月26日台檢北字第
    098102601號函示可稽，則經被告加工製成運動鞋所用之合
    成皮料與原告提出之黑色合成皮是否同屬指令號碼00-00000
    號合成皮，無從認定，兩造雖另各自提出有利於已方之檢驗
    報告，亦無從逕擇一採認被告所交付之指令號碼00-00000號
    合成皮一批究否含有二丁基錫（DBT）成分若干，尚難僅以
    上開測試報告推認被告所交付之指令號碼00-00000號之合成
    皮確有被告所指之上開瑕疵。
  2.按物之出賣人對於買受人，應擔保其物依第373條之規定危
    險移轉於買受人時無滅失或減少其價值之瑕疵，亦無滅失或
    減少其通常效用或契約預定效用之瑕疵。又買賣標的物之利
    益及危險，自交付時起，均由買受人承受負擔，但契約另有
    訂定者，不在此限。民法第354條第1項前段、第373條分別
    定有明文。是物之出賣人就出賣標的物所負物之瑕疵擔保責
    任，以該瑕疵於「危險移轉時」存在者為限，此觀民法第35
    4條規定自明。倘瑕疵係於危險移轉後，始行發生，即非出
    賣人應負物之瑕疵擔保責任範疇。最高法院95年度台上字第
    951號判決要旨參照。參酌臺灣檢驗科技股份有限公司98年1
    2月3日台檢（財）北字第98120301號函覆測試報告及被告方
    面提出之檢測報告（見被證1、5），固均呈現運動鞋所用之
    黑色合成皮料含有超過檢測標準值之二丁基錫（DBT）成分
    ，而被告於97年10月17日向原告訂購指令號碼00-00000號合
    成皮一批，被告收受該批貨物後，交由越南加工廠加工製成
    運動鞋，再出貨到德國進口商而遭全數退貨之事實，亦為兩
    造所不爭執，徵諸指令號碼00-00000號合成皮之訂購單所示
    ，該批貨物係於97年11月13日交付被告。則被告於97年10月
    17日向原告訂購指令號碼00-00000號合成皮後，經被告於97
    年11月13日收受後即轉交位於越南之加工廠加工製成運動鞋
    ，再出貨至德國，而依被證一檢測報告所示，德國廠商係於
    98年2月6日、98年2月18日將運動鞋送檢，於98年2月25日得
    出測試報告獲悉含有過量之二丁基錫（DBT）成分，而將該
    批鞋款退貨予被告後，被告方面再自行於98年3月12日送檢
    亦得出上開結果。是以，該批指令號碼00-00000號合成皮於
    交付被告後，尚經由第三人之越南加工廠加工製造過程及貨
    運輸運過程，其間歷時2至3月許，嗣經將製成品即運動鞋分
    別送檢後得悉上開檢測結果，且檢測數值依序為5.2mg/kg、
    5.32ppm、11.4ppm，未盡相同，則上開檢測結果即含有過量
    二丁基錫（DBT）之情形，是否於原告交付指令號碼00-0000
    0號合成皮時即已存在一節，亦難逕認，縱有被告所稱含有
    過量之二丁基錫（DBT）情形，在第三人加工過程、輸運過
    程中，不能排除是否有其他因素介入造成上開結果之可能，
    尚難僅此結果推認即係因原告交付指令號碼00-00000號合成
    皮本身所造成之瑕疵或係可規責於原告之事由致為不完全給
    付。
  3.退而言之，縱認原告所交付指令號碼00-00000號合成皮本身
    即含有二丁基錫（DBT），惟按買受人得否依民法第360條規
    定請求損害賠償，則以買賣之物缺少出賣人所保證之品質或
    出賣人故意不告知物之瑕疵情形為限（最高法院86年度台上
    字第1777號判決意旨參照），經查，依兩造就該批合成皮買
    賣之訂購單所示附註內容：「1.請依訂單訂購量送貨，超送
    量恕不付款，延誤交期所發生之一切費用，由貴廠自行負責
    。2.出貨請按指令號分批包裝送貨，並在送貨單上註明指令
    號及每件貨物重量，材積。3.請款時須附本聯及送貨簽收單
    與發票。4.每月帳單須於次月五日前提交本公司，逾時延下
    月整理付款。5.不含偶氮染料。」，此外，並無其他約款，
    則兩造僅就該批貨物之品質約定不得含有偶氮染料，並未另
    行約定或保證不得含有或不得超過歐盟標準含量之二丁基錫
    （DBT），亦難謂該貨物缺少原告所保證之品質，是認原告
    已依上開債務本旨交付該批貨物。再者，該批貨物係經後續
    檢測後始得悉上開結果，於原告交付該批貨物時，尚無相關
    檢測報告，此外，別無證據足資證明原告明知該批貨物含有
    超過歐盟標準含量之二丁基錫（DBT）而故意不告知被告，
    則被告依民法第360條規定請求損害賠償，亦非有據。又原
    告所交付之該批合成皮，仍得供製作運動鞋使用，縱不符歐
    盟檢驗標準，然該標準暨非兩造約定內容，則原告就其所交
    付之該批合成皮，難謂未依債務本旨提出而構成不完全給付
    。
(三)綜上，原告就指令號碼00-00000號合成皮應認已依債務本旨
    提出給付，被告無法舉證證明原告所交付之該批貨物於交付
    時已含有過量二丁基錫（DBT）成分之瑕疵，難謂該貨物缺
    少原告所保證之品質或明知有瑕疵而故意不告知被告，該合
    成皮經加工製成運動鞋運送至國外廠商經檢測後含有超過檢
    測標準值之二丁基錫（DBT）成分一節，不能證明係因原告
    造成，難認原告有可歸責事由而為不完全給付。則被告無論
    依民法第360條物之瑕疵擔保、第227條第2項不完全給付之
    規定主張損害賠償1,328,583元，並為抵銷之抗辯，均無足
    採。被告既對於原告上開請求貨款之數額不爭執，業如前述
    ，其亦無可供抵銷之債權存在，從而，原告依買賣契約之法
    律關係請求被告給付貨款521,643元，及自98年10月6日準備
    書狀繕本送達被告翌日即98年10月7日起至清償日止，按年
    息百分之5計算之法定遲延利息，洵屬適法，為有理由，應
    予准許，爰為判決如主文第1項所示。
(四)假執行之宣告：本判決本訴部分，兩造均陳明願供擔保，請
    准宣告假執行或免為假執行，經核均無不合，爰分別酌定相
    當之擔保金額准許併宣告之。
二、反訴部分：
    本件反訴部分，反訴原告無法舉證證明反訴被告所交付之指
    令號碼00-00000號合成皮於交付時已有前述瑕疵存在，且該
    貨物亦難謂欠缺反訴被告所保證之品質或明知有瑕疵而故意
    不告知，該合成皮經檢測後含有過量二丁基錫（DBT）成分
    ，不能證明係因反訴被告所造成，難認反訴被告有可歸責事
    由而為不完全給付，則反訴原告主張上開物之瑕疵擔保、不
    完全給付之契約責任成立要件，即尚有未足，是其主張抵銷
    抗辯之債權既不存在，已如上述，則其以反訴主張抵銷後，
    尚有不足而如反訴聲明之金額，即無理由，自無從准許，應
    予駁回，此部分其假執行之聲請，既失所附麗，應併予以駁
    回，爰為判決如主文第4項所示。且反訴原告主張上開契約
    責任之成立要件，既未成立，則有關其主張責任範圍部分，
    本院即勿庸予以審酌，反訴原告就此是否與有過失，反訴被
    告得否主張過失相抵，即非所問，併此敘明。
陸、本件事證已臻明確，兩造其餘攻擊、防禦或證據方法，核與
    判決結果不生影響，爰不逐一論述。
柒、據上論結，本件本訴部分，原告之訴為有理由，反訴部分，
    反訴原告之訴為無理由，依民事訴訟法第78條、第390條第2
    項、第392條第2項，判決如主文。
中    華    民    國    99    年    2     月    5     日
                  民事第二庭  法  官  吳崇道
以上為正本係照原本作成。
如對本判決上訴，須於判決送達後20日內向本院提出上訴狀
中    華    民    國    99    年    2     月    5     日
                              書記官

司法院資訊處製作；財團法人民間司法改革基金會備份。
